臺灣板橋地方法院交通事件裁定　　　 100年度交聲字第1164號
原處分機關　交通部公路總局臺北區監理所蘆洲監理站
異　議　人
即受處分人　陳漢棠
上列異議人因違反道路交通管理處罰條例事件，對於交通部公路
總局臺北區監理所蘆洲監理站民國100 年4 月20日所為之裁決（
原處分案號：北監蘆字第裁46-C00000000號），聲明異議，本院
裁定如下：
    主  文
異議駁回。
    理  由
一、原處分意旨略以：異議人即受處分人陳漢棠於民國100 年4
    月15日23時18分時許，騎乘車牌號碼AMY-889 號重型機車，
    行經新北市○○區○○街210 巷31號前，為新北市政府警察
    局三重分局大有派出所值勤員警攔查而認有「拒絕接受酒精
    濃度測試之檢定」之交通違規，遂以北警交字第C00000000
    號舉發違反道路交通管理事件通知單（下稱舉發通知單）當
    場舉發。嗣經原處分機關認定確有上開交通違規情事，乃依
    道路交通管理處罰條例第35條第4 項、67條第2 項（原處分
    漏載「第2 項」）之規定，以北監蘆字第裁46-C00000000號
    違反道路交通管理事件裁決書（下稱裁決書）裁處異議人罰
    鍰新臺幣（下同）6 萬元，吊銷駕駛執照，且3 年內不得考
    領駕駛執照。
二、異議意旨略以：異議人於100 年4 月15日當晚22時許，行經
    新北市○○區○○街210 巷31號之全家便利商店前，欲停車
    等待友人載送返家，車剛停妥，舉發員警隨即跟上，且由於
    異議人未攜帶身分證件，乃跟隨員警至警察局，至警察局時
    即被要求接受酒測。異議人認為，依當時情況車已停妥，並
    未行駛於道路上，因而與舉發員警就當時情況有所爭議，且
    異議人從未接受過酒測，為初犯，因為害怕才不敢酒測，而
    非刻意拒絕接受酒測，事後異議人經在場員警勸說而生悔意
    ，然舉發員警卻直接開單而不給酒測。異議人知道喝酒不能
    騎車，係因公司距離超商約100 公尺，怕違規停車才將機車
    騎到可停放的地方，且異議人確實在等待友人載送返家，並
    無騎車意圖，亦無肇事，復以異議人經濟困難，如此高額的
    罰鍰異議人無力繳納，又異議人上下班全賴騎乘機車，吊銷
    駕照及3 年內禁止考領將使異議人很無助。爰為此聲明異議
    請求鈞院撤銷原處分云云。
三、按道路交通安全規則第114 條第2 款規定：「汽車駕駛人有
    左列情形之一者，不得駕車：飲用酒類或其他類似物後其吐
    氣所含酒精濃度超過每公升0.25毫克或血液中酒精濃度超過
    百分之0.05以上者」。又「汽車駕駛人，駕駛汽車經測試檢
    定酒精濃度超過規定標準者，處新臺幣1 萬5 千元以上6 萬
    元以下罰鍰，並當場移置保管其車輛及吊扣其駕駛執照1 年
    ；因而肇事致人受傷者，並吊扣其駕駛執照2 年；致人重傷
    或死亡者，吊銷其駕駛執照，並不得再考領。」、「汽車駕
    駛人拒絕接受第1 項測試之檢定者，處新臺幣6 萬元罰鍰，
    並當場移置保管該汽車及吊銷該駕駛執照。」；而「汽車駕
    駛人，曾依第35條第4 項前段規定吊銷駕駛執照者，3 年內
    不得考領駕駛執照」，道路交通管理處罰條例第35條第1 項
    第1 款、第4 項前段及第67條第2 項均有明定。至汽車駕駛
    人因違反道路交通管理處罰條例及道路交通安全規則之規定
    ，受吊銷駕駛執照處分時，吊銷其持有各級車類之駕駛執照
    ，現行道路交通管理處罰條例第68條第1 項亦規定明確【本
    院按：上開規定固有於99年5 月5 日修正公布，並定自同年
    9 月1 日起施行，惟關於汽車駕駛人應受吊銷駕駛執照處分
    時，吊銷其持有各級車類駕駛執照之適用，則均未修正，附
    此敘明】。
四、經查：
  (一)異議人於100 年4 月15日22時32分時許，未戴安全帽騎乘車
    牌號碼AMY-889 號重型機車，行經新北市○○區○○街210
    巷31號前，為警攔查後，因未攜帶身分證件，經新北市政府
    警察局三重分局大有派出所值勤員警帶返派出所，而認有「
    拒絕接受酒精濃度測試之檢定」之交通違規情事，乃製發上
    開舉發通知單，針對異議人予以當場舉發等情，此為異議人
    所不爭執，並有上開舉發通知單1 紙、呼氣酒精濃度測試值
    表（編號：0321至0323號）3 紙在卷可稽（本院卷第13、14
    頁參照）。復經本院依職權勘驗新北市政府警察局三重分局
    100 年5 月26日新北警重交申字第1000027855號函所附之異
    議人為警攔查當時的監視器錄影畫面，勘驗結果為：於22時
    32分52秒時，異議人陳漢棠未戴安全帽騎乘車牌號碼AMY-88
    9 號重型機車，自畫面中下方騎停至畫面左上方（新北市○
    ○區○○街210 巷31號前），並隨即有2 名值勤員警循上述
    行進方向，騎乘機車攔查異議人等情，有本院勘驗筆錄1 份
    在卷可憑（本院卷第15頁參照），堪信屬實。
  (二)異議人雖以前揭情詞置辯，然經本院依職權勘驗上開函覆所
    附之異議人為警舉發當時的採證光碟，勘驗結果為：異議人
    因未攜帶身分證件，先經值勤員警查詢車籍資料後確認人別
    ，隨後即要求異議人配合實施酒測，期間，值勤員警亦多次
    詢問異議人是否需提供杯水供其漱口，而異議人均置之不理
    ，並辯稱其係步行於上開地點前為警攔查，且語氣不奈地大
    聲回以「不要跟我說那些有的沒的（台語）！」。於錄影時
    間00：02：20值勤員警第一次詢問異議人是否接受酒測，並
    告知異議人三次不吹即以拒絕接受酒測予以舉發，異議人仍
    置之不理，員警即於同日23時14分許列印呼氣酒精濃度測試
    值表（編號：0321號）1 紙。於錄影時間00：03：05值勤員
    警第二次詢問異議人是否接受酒測，異議人仍堅稱其係步行
    為警攔查，並口氣強硬的質問員警「你什麼時候看到我騎車
    ！」，值勤員警見異議人仍不願接受酒測，遂於同日23時16
    分許列印呼氣酒精濃度測試值表（編號：0322號）1 紙。於
    錄影時間00：05：45值勤員警第三次詢問異議人是否接受酒
    測，異議人仍重複上述辯詞，值勤員警於勸說不理後，遂於
    同日23時18分許列印呼氣酒精濃度測試值表（編號：0323號
    ）1 紙。其後迄至畫面結束，異議人除重複上述辯詞，並要
    求值勤員警提出監視器畫面證實其有騎乘機車為警攔查之事
    實外，均未有態度轉趨和緩，願配合實施酒測之舉動等情，
    此有上開勘驗筆錄1 份在卷可憑（本院卷第16頁參照）。觀
    諸上開勘驗內容，足證異議人經舉發員警要求實施酒精濃度
    測試之檢定，而消極拒絕進行酒測，致本件舉發員警未能對
    異議人實施呼氣所含酒精濃度測試事項，此亦據異議人於異
    議狀中自承。又依採證光碟內容所示，舉發員警所為本件騎
    車取締程序之執行過程，尚無任何不違法或不當之處，至為
    明確。異議人既係經舉發員警詢問是否需提供杯水供其漱口
    而欲對其施以酒精濃度測試，異議人均置之不理，並於員警
    一再詢問是否接受實施酒測達3 次後，均消極拒絕實施酒測
    ，異議人之行為應屬拒絕接受酒測之違規無訛。異議人辯稱
    ，伊從未接受過酒測，為初犯，因為害怕才不敢酒測，而非
    刻意拒絕接受酒測云云，既與上開勘驗筆錄明顯不符，洵不
    足採。
  (三)而按道路交通管理處罰條例第35條第4 項規定，對於駕駛人
    拒絕酒精濃度測試之檢定，除應裁處罰鍰6 萬元外，並應當
    場移置保管該汽車及吊銷其持有駕駛執照，較諸同條第1 項
    規定駕駛人飲酒後酒精濃度超過規定標準仍予駕車之處罰為
    ：「新臺幣1 萬5 千元以上6 萬元以下罰鍰，並當場移置保
    管該汽車及吊扣其駕駛執照1 年」，更為嚴厲，目的在於不
    使拒絕酒精濃度測試檢定之駕駛人反而獲得寬典，否則無異
    鼓勵駕駛人拒絕接受測試。是若駕駛人遭員警攔停後，積極
    拒絕接受酒精測試或消極推諉拖延，致其體內酒精濃度因時
    間經過而逐漸代謝降低，對於其他立即配合測試之駕駛人顯
    有不公。又依交通部90年8 月14日（90）交路字第048748號
    函、內政部警政署90年8 月23日（90）警署交字第175739號
    函均明示：「以警方告知駕駛人就經濃度測試標準及流程後
    ，駕駛人如積極或消極拒絕測試，即可判定拒絕接受酒精濃
    度測試，並不以駕駛人不配合時間長短為據」可明（參照臺
    灣高等法院97年交抗字第927 號裁定意旨引述）。承上，本
    件異議人於舉發員警要求其配合實施酒測時，均置之不理，
    並始終辯稱其係步行於上開地點前為警攔查，且語氣不奈地
    大聲回以「不要跟我說那些有的沒的（台語）！」、「你什
    麼時候看到我騎車！」等言詞，復於員警將以拒絕接受酒測
    予以舉發時，仍重複上述辯詞，並要求值勤員警提出監視器
    畫面證實其有騎乘機車為警攔查之事實，且均未有態度轉趨
    和緩，願配合實施酒測之舉動，而於警方執行巡邏勤務時，
    以如上方式消極拒絕進行酒測，致本件舉發員警未能對異議
    人實施呼氣所含酒精濃度測試事項，揆諸前揭說明，異議人
    顯已有故意逃避測試，不予配合，對於其他配合酒測之駕駛
    人而言，自有不公。本件舉發員警乃據依其在場親自見聞所
    悉整體情事，判定異議人有拒絕接受酒精濃度測試檢定之事
    實，開單舉發，核無違誤，異議人執其經在場員警勸說而生
    悔意，然舉發員警卻直接開單而不給酒測云云為辯，亦不足
    採。至異議人另辯稱，依當時情況車已停妥，並未行駛於道
    路上，且其確實在等待友人載送返家，並無騎車意圖，亦無
    肇事云云，然酒後駕車之違規行為，對於公眾人車來往之安
    全業已造成實害危險，並不因熄火停車之後即可免予裁罰，
    司法警察並非於行為人仍在駕駛途中方能臨檢舉發，異議人
    此部分所辯亦非屬拒絕酒測之正當理由，顯係臨訟辯詞，委
    無足取。
  (四)末查，異議人復辯稱，其經濟困難，無力繳納如此高額的罰
    鍰，且其上下班全賴騎乘機車，吊銷駕照及3 年內禁止考領
    將使異議人很無助云云，惟異議人之經濟狀況，及其上下班
    通勤之便利與否，尚非本院依法得審酌者，無從據為其免責
    之依據，併予敘明。
五、綜上所述，本件異議人確有於上揭時、地，騎乘上開機車而
    有「汽車駕駛人拒絕接受酒精濃度測試之檢定」之交通違規
    事實，原處分機關依道路交通管理處罰條例第35條第4 項、
    第67條第2 項及違反道路交通管理事件統一裁罰基準及處理
    細則規定，裁處異議人罰鍰6 萬元，吊銷駕駛執照，且3 年
    內不得考領駕駛執照，經核尚無不合，應予維持。異議人以
    前揭情詞聲明異議，均不足以作為撤銷原處分之依據，其異
    議為無理由，應予駁回。
據上論斷，應依道路交通管理處罰條例第87條第2 項，道路交通
事件處理辦法第18條，裁定如主文。
中    華    民    國    100   年     6    月    14    日
                        交通法庭  法  官  黃司熒
以上正本證明與原本無異。
如不服本裁定，應於裁定送達後5 日內，向本院提出抗告狀（應
附繕本）。
                                  書記官  屠衛民
中    華    民    國    100   年     6    月    16    日